【裁判字號】    95,交聲,291
【裁判日期】    950406
【裁判案由】    違反道路交通管理處罰條例聲明異議
【裁判全文】
臺灣臺北地方法院交通事件裁定         95年度交聲字第291號
原處分機關  臺北市交通事件裁決所
聲明異議人
即受處分人    甲○○
上列受處分人因違反道路交通管理處罰條例事件，不服原處分機
關臺北市交通事件裁所95年2月6日所為處分（原裁決書字號：北
市裁三字第裁22─A4K204857號），聲明異議，本院裁定如下：
        主  文
異議駁回。
        理  由
一、原處分意旨略以：異議人即受處分人甲○○於民國94年11月
    4 日下午6時23分許，駕駛車牌號碼N8-4860號自用小客車，
    沿臺北市○○○路行至民生西路口時，違反禁止右轉標誌，
    違規右轉（北往南）行駛，經台北市政府警察局交通大隊直
    屬第三分隊員警陳世豪依法攔停稽查，以掌電字第A4K20485
    7號違反道路交通管理事件通知單舉發移送，乃依道路交通
    管理處罰條例第48條第1項第2款及違反道路交通管理事件統
    一裁罰基準及處理細則第43條、第44條第1項及第61條，裁
    決處受處分人（即異議人）罰鍰新台幣（下同）1,800元，
    及依道路交通管理處罰條例第63條第1項之規定，記受處分
    人違規點數1點。
二、按汽車駕駛人轉彎時，有不依標誌、標線、號誌指示者，處
    新臺幣（下同）6 百元以上1千8百元以下罰鍰，並記違規點
    數1點，道路交通管理處罰條例第48條第1項第2款、第63條
    第1項分別定有明文。又違反道路交通管理事件行為人，未
    依規定自動繳納罰鍰，或未依規定到案聽候裁決，處罰機關
    應於2個月內依基準表逕行裁決之；而汽車駕駛人轉彎時，
    不依標誌指示者，若逾越應到案期限30日以上，繳納罰鍰或
    逕行裁決處罰者，其統一裁罰基準為1,800元，違反道路交
    通管理事件統一裁罰基準及處理細則第44條第1項及違反道
    路交通管理事件統一裁罰基準表亦定有明文。
三、異議人聲明異議之意旨略以：本人於94年11月4日下班時，
    開車經過環河北路、民生西路口時，因不熟路況而誤右轉入
    堤外（17：00-19：00不可右轉，而當時開單時間為18：23
    ），隨即遭警察攔住停車，要求拿出行照、駕照以供檢查。
    當時路燈不亮，窗外漆黑一片，曾告知員警不知不可右轉之
    事，但員警仍然拿著行照、駕照，並印出一紙條（如附件）
    ，要本人簽收。因無路燈，並不知是何物，但員警執意要本
    人簽名，並說簽了就知道。拿到單子後，待開車到有路燈點
    亮處一看，方知是交通處理事件通知單，由於上無「罰鍰」
    字樣，就在家靜待紅單（罰單）。到94年11月11日要驗車，
    到車行經由電腦系統得知，未有「罰單未繳」事宜，可進行
    驗車，所以一直誤認是紅色罰單尚未寄出。到95年2月13日
    ，收到交通事件裁決所知裁決書，認定為逾期不繳納罰鍰，
    故罰鍰1800元整，並依第63條第1項記違規點數1點。於收到
    裁決書後，心有不服：(一)員警在一路燈未亮、漆黑一片之處
    攔車開單，又在當事人不明簽收何單狀況下要求簽收，於理
    不合；(二)若有罰單未繳，理應於11月11日驗車時由電腦系統
    得知，但電腦系統又無顯示，故使當事人以為紅單尚未處理
    寄出；(三)本人一時不察，誤觸交通規則，理應受罰，但在未
    被明確告知下，又加重其罰責，達不到當時開罰之目的，也
    有欠公允等語，是以，聲明異議人具狀聲明異議，請求撤銷
    原處分等語。
四、經查：
  (一)本件異議人甲○○於94年11月4日下午6時23分許，駕駛車牌
    號碼N8-4860號自用小客車，沿臺北市○○○路行至民生西
    路口時，違反禁止右轉標誌，違規右轉（北往南）行駛，經
    台北市政府警察局交通大隊直屬第三分隊員警陳世豪依法攔
    停稽查並填單舉發，經原處分機關依道路交通管理處罰條例
    第48條第1項第2款及違反道路交通管理事件統一裁罰基準及
    處理細則第43條、第44條第1項及第61條規定，裁決處異議
    人罰鍰1,800元，及依道路交通管理處罰條例第63條第1項規
    定，記違規點數1點等事實，有舉發違反道路交通管理事件
    通知單及臺北市交通事件裁決所北市裁三字第裁22─A4K204
    857號裁決書在卷可稽。
  (二)異議人於聲明異議狀中已承認在上揭時、地，於設有禁止右
    轉標誌之臺北市○○○路行、民生西路口右轉（北往南）行
    駛之事實，惟辯稱：係因不熟路況而誤右轉，且當時天色已
    黑云云，然查：舉發地點並非一片漆黑，不但有路燈，且依
    常情判斷，異議人於夜間駕車如已依規定開大燈行駛，其即
    不可能未見到舉發地點所設之交通標誌，足見其所辯係誤轉
    云云，並不足採。又異議人係經員警攔停並當場填單舉發，
    其自不可能係在不明違規狀況下簽收舉發違反道路交通管理
    事件通知單（即俗稱之紅單），且異議人既已收受該通知單
    ，該通知單上亦已載明：「得採郵繳或語音轉帳‧‧‧違反
    道路交通管理處罰條例第48條第1項第2款違反禁止右轉標誌
    右轉‧‧‧到案日期94年11月19日、到案處所臺北市交通事
    件裁決所」、「本單為正式通知單若採郵繳請於五日後繳納
    」等字樣，異議人縱使未在舉發地點看清舉發通知單所記載
    之事項，其返家後亦應自己查明，況其考領有汽車駕駛執照
    ，對於道路交通違規之處罰程序應知之甚詳，豈可以其於嗣
    後驗車時，在電腦系統未發現有違規之紀錄，而謂其以為紅
    單尚未處理寄出？其所辯顯不足採信。
  (三)又異議人未依上揭舉發違反道路交通管理事件通知單所載，
    依規定自動繳納罰鍰，亦未依規定於到案日期前到原處分機
    關聽候裁決，原處分機關依上揭道路交通管理處罰條例及違
    反道路交通管理事件統一裁罰基準及處理細則之規定裁決，
    依法並無不合，實無加倍處罰之問題，異議人所稱「加重其
    罰責」云云，顯有誤會。
五、綜上，本件異議人確有駕駛自小客車「違反禁止右轉標誌而
    右轉」之違規行為，原處分機關依道路交通管理處罰條例第
    48條第1項第2款、第63第1項，違反道路交通管理事件統一
    裁罰標準表規定，裁處異議人罰鍰1800元，並記違規點數1
    點，核無不合，異議人之異議為無理由，應予駁回。
六、據上論斷，應依道路交通案件處理辦法第19條，裁定如主文
    。
中    華    民    國    95    年    04    月    6     日
                        交通法庭  法  官  林春鈴
以上正本證明與原本無異。
如不服本裁定，應於送達後5日內向本院提出抗告狀。
                                  書記官  羅欣宜
中    華    民    國    95    年    04    月    6     日


司法院資訊處製作；財團法人民間司法改革基金會備份。
